【裁判字號】    98,上訴,1104
【裁判日期】    981014
【裁判案由】    違反毒品危害防制條例
【裁判全文】
臺灣高等法院高雄分院刑事判決        98年度上訴字第1104號
上  訴  人
即  被  告  乙○○
                    另案於臺灣高雄看守所羈押中
上列上訴人因違反毒品危害防制條例案件，不服臺灣屏東地方法
院98年度訴字第414 號中華民國98年6 月24日第一審判決（起訴
案號：臺灣屏東地方法院檢察署98年度毒偵字第279 號），提起
上訴，本院判決如下：
    主  文
原判決撤銷。
乙○○施用第一級毒品，累犯，處有期徒刑壹年貳月，扣案如附
表編號2 至5 所示之物均沒收銷燬之，扣案如附表編號7 所示之
物沒收之。又施用第二級毒品，累犯，處有期徒刑肆月，扣案如
附表編號1 、5 、6 所示之物均沒收銷燬之，扣案如附表編號7
所示之物沒收之。應執行有期徒刑壹年肆月，扣案如附表編號1
至6 所示之物均沒收銷燬之，扣案如附表編號7 所示之物沒收之
。
    事  實
一、乙○○前於民國90年間因施用毒品案件，經台灣屏東地方法
    院裁定送觀察、勒戒後，認有繼續施用毒品傾向，再經台灣
    屏東地方法院裁定送戒治處所強制戒治，嗣經台灣屏東地方
    法院裁定停止強制戒治，於91年6 月28日出所接續執行徒刑
    ，並於91年12月22日戒治期滿未經撤銷視為執行完畢；嗣於
    上開強制戒治執行完畢後5 年內之93、94年間，復因施用毒
    品案件，經台灣屏東地方法院以94年度訴字第73號判決判處
    應執行有期徒刑1 年2 月確定。
二、另其先前曾於88年間，因竊盜案件，經本院以88年度上易字
    第1980號判決判處有期徒刑9 月確定，又於89年間再因竊盜
    案件，經台灣屏東地方法院以89年度訴字第53號判決判處有
    期徒刑1 年10月確定，此與上開9 月之徒刑合併執行，而於
    90年6 月7 日縮短刑期假釋付保護管束出監（假釋期滿日91
    年6 月13日），然因於假釋期間內之90年間復因施用毒品案
    件，經台灣屏東地方法院以91年度訴字第41號判決判處應執
    行有期徒刑1 年確定，同年亦因竊盜案件，經台灣屏東地方
    法院以91年度易字第256 號判決判處有期徒刑8 月確定，再
    經撤銷上開假釋，應執行殘刑1 年6 月，此與上開1 年、8
    月之有期徒刑合併執行，再於93年7 月1 日縮短刑期假釋付
    保護管束出監（假釋期滿日94年2 月4 日），然因於假釋期
    間之93、94年間，再因施用第一、二級毒品案件，經台灣屏
    東地方法院以94年度訴字第73號各判處有期徒刑10月、6 月
    ，應執行有期徒刑1 年2 月確定；又於94年間，因竊盜案件
    ，經本院以94年度上易字第379 號判處有期徒刑1 年6 月確
    定；又於95年間，因違反槍砲彈藥刀械管制條例案件，經台
    灣屏東地方法院以94年度訴字第816 號判處有期徒刑2 年，
    併科罰金新臺幣（下同）5 萬元確定；又於95年間，因詐欺
    案件，經台灣屏東地方法院以95年度簡字第146 號判處有期
    徒刑4 月確定，上開5 罪並經定應執行刑4 年6 月確定；上
    開第2 次假釋嗣經撤銷，尚餘殘刑為7 月3 日，入監服刑後
    於94年4 月1 日先執行此殘刑，而於94年11月3 日執行完畢
    ，再接續執行上開5 罪，該5 罪嗣經台灣屏東地方法院以96
    年度聲減字第1740號裁定減刑並定應執行刑為有期徒刑3 年
    6 月確定，再於97年6 月26日假釋付保護管束（假釋期滿日
    98年3 月6 日）。
三、詎其仍未戒除吸食毒品之惡習，復基於施用第一級毒品海洛
    因之犯意，於98年2 月8 日22時許，駕駛車牌號碼為D6-511
    3 號贓車（故買贓物部分另經台灣屏東地方法院98年度簡字
    第731 號判決罪刑在案），至屏東縣屏東市○○○路附近，
    在車內以將海洛因置於香煙內燒烤以吸食之方式，施用第一
    級毒品海洛因1 次；另基於施用第二級毒品甲基安非他命之
    犯意，於上開時地，以將甲基安非他命置入玻璃球內燒烤燃
    燒成煙並吸食之方式，施用第二級毒品甲基安非他命1 次。
    嗣為警於98年2 月9 日凌晨1 時15分許，在屏東縣鹽埔鄉○
    ○路50之5 號前盤查乙○○，並於偵查機關未發覺其施用第
    一級、第二級毒品犯行前，主動坦承犯行，而願接受裁判，
    經其同意在其皮包內搜索扣得如附表所示之物品，又同意採
    尿經送驗結果確呈嗎啡、甲基安非他命等陽性反應，而查知
    上情。
四、案經高雄市政府警察局苓雅分局報告台灣屏東地方法院檢察
    署檢察官偵查起訴。
    理  由
壹、程序部份
    被告乙○○所犯係毒品危害防制條例第10條第1 項、第2 項
    之施用第一級、第二級毒品罪，均係死刑、無期徒刑、最輕
    本刑為3 年以上有期徒刑以外之罪，被告於本院審理程序中
    就被訴事實為有罪之陳述，經告知被告簡式審判程序之旨，
    並聽取檢察官及被告之意見後，本院裁定進行簡式審判程序
    審理，合先敘明。
貳、實體部分
一、訊據被告乙○○對於上揭犯罪事實均坦承不諱，且被告經警
    於查獲當日凌晨3 時00分所採之尿液送驗結果，係呈嗎啡及
    甲基安非他命陽性反應，此有高雄市政府警察局苓雅分局偵
    辦毒品案件嫌疑人尿液採證代碼對照表、高雄市立凱旋醫院
    98年2 月23日濫用藥物尿液檢驗報告各1 份在卷可稽。此外
    ，扣案之如附表編號1.所示之毒品確屬第二級毒品甲基安非
    他命無訛，又本件尚有如附表編號2 至6 所示之物品扣案可
    稽，又該等物品經送鑑定，亦確認其上含有第一級毒品海洛
    因或第二級毒品甲基安非他命之殘留，此有如附表所示各檢
    驗報告在卷可稽，核與被告施用毒品所使用之物相符，益見
    被告確有施用第一級毒品海洛因及第二級毒品甲基安非他命
    無誤。
二、按修正毒品危害防制條例就施用毒品者，祇於「初犯」及「
    5 年後再犯」二種情形，有其追訴條件之限制，即須於初犯
    經觀察、勒戒或強制戒治釋放後，5 年內均無施用毒品之行
    為，始能認其前所實施之觀察、勒戒或強制戒治已足遮斷毒
    癮，而得於5 年後再犯時，再予適用初犯之規定，重行觀察
    、勒戒等程序。倘5 年內已經再犯，被依法追訴處罰，縱其
    第3 次（或第3 次以上）施用毒品之時間在初犯釋放5 年以
    後，即與「5 年後再犯」之情形有別，且因已於「5 年內再
    犯」，顯見其再犯率甚高，原實施觀察、勒戒或強制戒治，
    已無法收其實效，而無5 年戒斷期之存在，自無再經觀察、
    勒戒及強制戒治之必要，應由檢察官逕行起訴（最高法院95
    年度台非字第59號、第65號判決意旨、95年度第7 次刑庭會
    議決議意旨參照）。查被告前因施用毒品案件，經台灣屏東
    地方法院裁定送觀察、勒戒後，認有繼續施用毒品傾向，再
    經台灣屏東地方法院裁定送戒治處所強制戒治，嗣經台灣屏
    東地方法院裁定停止強制戒治，於91年6 月28日出戒治所，
    並於91年12月22日執行完畢；嗣於上開強制戒治執行完畢後
    5 年內之93、94年間，復因施用毒品案件，經台灣屏東地方
    法院以94年度訴字第73號判決判處應執行有期徒刑1 年2 月
    確定之事實，有臺灣高等法院被告前案紀錄表、臺灣高等法
    院在監在押全國紀錄表及台灣屏東地方法院94年度訴字第73
    號刑事判決各1 份在卷足參，則被告於前案經強制戒治執行
    完畢後，於5 年內已經再犯，並經依法追訴處罰，雖本案施
    用毒品之時間在初犯釋放5 年後，惟被告既已先於「5 年內
    再犯」，顯見其再犯率甚高，原實施觀察、勒戒、強制戒治
    均已無法收其實效，而無5 年戒斷期之存在，參諸前揭判決
    意旨，自無再經觀察、勒戒及強制戒治之必要，而應由檢察
    官逕行起訴，並由本院依法論科。
三、綜上所述，被告本件施用毒品，事證應屬明確，其犯行應堪
    認定。
四、論罪科刑
  (一)查海洛因及甲基安非他命分屬毒品危害防制條例第2 條第2
    項第1 款所規定之第一級毒品及同條項第2 款所規定之第二
    級毒品，核被告所為，係犯毒品危害防制條例第10 條 第1
    項施用第一級毒品罪及同條第2 項施用第二級毒品罪。被告
    持有毒品，復進而施用，其持有毒品之低度行為，為施用毒
    品之高度行為所吸收，均不另論罪。被告所犯上開二罪間，
    犯意各別，罪名不同，應分論併罰之。
  (二)累犯之認定：按刑法第79條之1 第5 項規定：經撤銷假釋執
    行殘餘刑期者，有期徒刑於全部執行完畢後，再接續執行他
    刑，第1 項有關合併計算執行期間之規定不適用之。亦即2
    以上徒刑併執行者，刑法第77條所定「得許假釋」最低應執
    行之期間，合併計算之規定，於撤銷假釋執行殘餘刑期之情
    形，不適用之。於此情形，經撤銷假釋執行殘餘刑期者，其
    有期徒刑之殘餘刑期，於全部執行完畢時，即應認為已執行
    完畢，不再與嗣後接續執行之他刑，合併計算執行期間，從
    而殘餘刑期之執行與接續執行之他刑，其刑期應分別計算（
    最高法院97年度台非字第1 號、98年度台非字第97號判決意
    旨參照）。被告如事實欄二、所述之犯罪前科一情，有臺灣
    高等法院被告全國前案紀錄表、在監在押全國紀錄表、台灣
    屏東地方法院刑事裁定、執行指揮書、執行案件資料表、執
    行減刑指揮書、執行減刑指揮書回證、屏東監獄函文、法務
    部矯正司函文、假釋出獄人交付保護管束名冊、屏東地方法
    院檢察署函、保護管束指揮書各1 份附於原審卷宗可憑，則
    被告上開第2 次假釋經撤銷後，尚餘殘餘刑期7 月3 日，入
    監服刑後於94年4 月1 日先執行此殘刑，再接續執行上開5
    罪，因其刑期應分別計算，自應認其於94年11月3 日殘刑執
    行完畢時，即為受有期徒刑之執行完畢，是其於5 年內故意
    再犯有期徒刑以上之本案犯行，應各依刑法第47條第1 項規
    定，論以累犯，並依法各加重其刑。
  (三)自首之認定：按刑法第62條所謂發覺，固非以有偵查犯罪權
    之機關或人員確知其人犯罪無誤為必要，而於對其發生嫌疑
    時，即得謂為已發覺；但此項對犯人之嫌疑，仍須有確切之
    根據得為合理之可疑者，始足當之，若單純主觀上之懷疑，
    要不得謂已發生嫌疑（最高法院72年台上字第641 號判例意
    旨參照）。查被告係於98年2 月9 日凌晨1 時15分許，經警
    方接獲線報進行查證，並見其所駕汽車懸掛他車車牌而予以
    盤查，被告即主動交出扣案毒品，並同意隨警回所採尿，且
    於警詢時即主動坦承本案施用毒品犯行，而願接受裁判，警
    方始發覺被告上開施用毒品之犯行，業經證人甲○○即查獲
    警員到庭證述在卷（見本院卷頁45），堪認被告確係自首而
    願接受裁判。至卷內高雄市政府警察局三民第一分局刑事案
    件移送書雖載有警方係接獲線報指稱被告持有槍砲、毒品而
    前往查證，惟證人甲○○到庭後，並未能提出確切證據足認
    對被告已為合理之可疑，依上開判例意旨，尚不能認已發生
    嫌疑，仍堪認被告係對於未經發覺之犯罪，自首而接受裁判
    ，參以被告係主動申告犯行，歷經偵審均坦認不移，因此便
    利犯罪偵查與證據蒐集，節省刑事追訴之人力、物力，各酌
    依刑法第62條前段之規定，減輕其刑，並均先加後減之。
  (四)原判決認被告罪證明確，予以論科，固非無見，惟被告係對
    於未經發覺之犯罪，自首而接受裁判，已如上述，原判決漏
    未審酌，即有未當，被告上訴執此指摘原判決此部分不當，
    為有理由，應由本院予以撤銷改判。
  (五)爰審酌被告正值青壯，然除上開構成施用毒品之訴追條件及
    累犯要件，不予重複評價外，竟有多次犯罪前科，已如上述
    ，素行欠佳，而施用毒品行為雖屬自我戕害行為，然極易滋
    生其他犯罪，惡化治安甚重，嚴重損及公益，且被告前屢經
    觀察勒戒、強制戒治等處遇助其戒除毒品，竟再為本件施用
    毒品犯行，顯見其不思悔改，自制力亦顯不佳，以及斟酌其
    於91年、93年均曾因施用毒品經法院判刑等一切情狀，酌情
    分別量處如主文所示之刑，並定其應執行之刑。
  (六)沒收：扣案之如附表編號1 所示第二級毒品甲基安非他命1
    包（驗前淨重0.135 公克、驗後淨重0.13公克），為毒品危
    害防制條例第2 條第2 項第2 款所示之第二級毒品，屬違禁
    物，應依毒品危害防制條例第18條第1 項前段規定沒收銷燬
    之；至包裝毒品之空包裝袋，因其上之甲基安非他命已沾附
    於包裝袋上而難以分離，亦應視為毒品，均應依同條例第18
    條第1 項前段之規定，宣告沒收銷燬之，至鑑驗耗損之毒品
    因已滅失，自無庸宣告沒收銷燬，併此敘明。至扣案如附表
    編號2 至6 所示之物品，經鑑定結果，均含有毒品之殘留，
    此有如附表所示各檢驗報告在卷可參，因客觀上均已無法與
    殘留之毒品完全析離，應視同毒品，依毒品危害防制條例第
    18條第1 項前段之規定沒收銷燬之。又扣案如附表編號7 之
    空夾鏈袋2 包，係被告所有預備供分裝毒品所用之物，業經
    其所自承（見警卷第3 頁），應另依刑法第38條第1 項第2
    款之規定，均予宣告沒收。
據上論斷，應依刑事訴訟法第369 條第1 項前段、第364 條、第
299 條第1 項前段，第273 條之1 第1 項，毒品危害防制條例第
10條第1 項、第2 項、第18條第1 項前段，刑法第11條、第47條
第1 項、第62條前段、第51條第5 款、第9 款、第38條第1 項第
2 款，判決如主文。
本件經檢察官王登榮到庭執行職務。
中    華    民    國    98    年    10    月    14    日
                  刑事第七庭    審判長法  官  莊飛宗
                                      法  官  陳明富
                                      法  官  蔡廣昇
以上正本證明與原本無異。
本判決關於施用第二級毒品部分不得上訴。
施用第一級毒品部分，如不服本判決應於收受本判決後10日內向
本院提出上訴書狀，其未敘述上訴理由者，並得於提起上訴後10
日內向本院補提理由書狀（均須按他造當事人之人數附繕本）「
切勿逕送上級法院」。
中    華    民    國    98    年    10    月    14    日
                                      書記官  曾允志
附錄本判決論罪科刑法條：
毒品危害防制條例第10條
施用第一級毒品者，處六月以上五年以下有期徒刑。
施用第二級毒品者，處三年以下有期徒刑。
附表：
┌──┬─────────────┬──────────────┐
│編號│       物品及數量         │         檢驗報告           │
├──┼─────────────┼──────────────┤
│ 1  │第二級毒品甲基安非他命1包 │高雄醫學大學附設中和紀念醫院│
│    │（驗前淨重0.135 公克、驗後│98年5 月4 日編號9805-2號檢驗│
│    │  淨重0.13公克）          │報告                        │
│    │                          │（原審卷第45頁）            │
├──┼─────────────┼──────────────┤
│ 2  │殘渣夾鏈袋4包             │高雄醫學大學附設中和紀念醫院│
│    │（均有第一級毒品海洛因殘留│98年5 月4 日編號9805-7號至10│
│    │之反應）                  │號檢驗報告                  │
│    │                          │（原審卷第50至第53頁）      │
├──┼─────────────┼──────────────┤
│ 3  │電子秤1台                 │高雄醫學大學附設中和紀念醫院│
│    │（有第一級毒品海洛因殘留之│98年5 月4 日編號9805-4號檢驗│
│    │反應）                    │報告                        │
│    │                          │（原審卷第47頁）            │
├──┼─────────────┼──────────────┤
│ 4  │黃色吸管1支               │高雄醫學大學附設中和紀念醫院│
│    │（有第一級毒品海洛因殘留之│98年5 月4 日編號9805-5號檢驗│
│    │反應）                    │報告                        │
│    │                          │（原審卷第48頁）            │
├──┼─────────────┼──────────────┤
│ 5  │淡綠色吸管1支             │高雄醫學大學附設中和紀念醫院│
│    │（有第一級毒品海洛因及第二│98年5 月4 日編號9805-6號檢驗│
│    │級毒品甲基安非他命殘留之反│報告                        │
│    │應）                      │（原審卷第49頁）            │
├──┼─────────────┼──────────────┤
│ 6  │吸食器1支                 │高雄醫學大學附設中和紀念醫院│
│    │（有第二級毒品甲基安非他命│98年5 月4 日編號9805-3號檢驗│
│    │殘留之反應）              │報告                        │
│    │                          │（原審卷第46頁）            │
├──┼─────────────┼──────────────┤
│ 7  │空夾鏈袋2包               │高雄醫學大學附設中和紀念醫院│
│    │（均無任何毒品反應）      │98年5 月4 日編號9805-11 號、│
│    │                          │12號檢驗報告                │
│    │                          │（原審卷第54、55頁）        │
└──┴─────────────┴──────────────┘


司法院資訊處製作；財團法人民間司法改革基金會備份。
